【裁判字號】    92,交易,662
【裁判日期】    920219
【裁判案由】    業務過失傷害
【裁判全文】
臺灣臺中地方法院刑事判決                        九十二年度交易字第六六二號
    公  訴  人  臺灣臺中地方法院檢察署檢察官
    被      告  乙○○
右列被告因業務過失傷害案件，經檢察官提起公訴（九十二年度偵字第五四一二號）
，本院判決如左：
    主  文
乙○○無罪。
    理  由
一、公訴意旨略以：乙○○係營業小客車之司機，為從事駕駛業務之人，於民國九十
    一年九月八日上午，駕駛車牌號碼五六─八二一號營業小客車，沿臺中市○○路
    由臺中港路往市政路方向行駛，於同日上午九時十分許，行經環中路與朝馬路交
    岔路口時，理應注意車前狀況，並隨時採取必要之安全措施，及行車速度在市區
    道路不得超過五十公里之速度限制，而依當時情形，又無不能注意之情形，竟疏
    於注意及此，未看清車前狀況且以超過時速五十公里之速度，即駕車通過上開交
    岔路口，適有甲○○騎乘車牌號碼ＯＢＥ─四二八號機車，原沿臺中市○○路由
    市政路往臺中港路方向行駛，並於前揭交岔路口處左轉，欲沿朝馬路由黎明路往
    虹陽橋方向行駛，甲○○於前揭路口左轉時，亦疏未注意車前狀況，並隨時採取
    必要安全措施，且未看清交通號誌係紅燈禁止通行，即貿然騎機車穿越環中路而
    行駛，由於二人均有前揭之過失，所駕之二車遂於前揭交岔路口處發生碰撞，致
    甲○○人車倒地後，因此受有頭部外傷合併腦挫傷及蜘蛛膜下出血、臉部挫傷併
    臉部撕裂傷及皮膚缺損、鼻部撕裂傷、右肩挫傷、嗅覺神經損傷併嗅覺喪失之重
    傷害。因認被告乙○○涉有刑法第二百八十四條第二項後段之業務過失致重傷害
    罪嫌等語。
二、按犯罪事實應依證據認定之，無證據不得推定其犯罪事實。又不能證明被告犯罪
    或其行為不罰者，應諭知無罪之判決。刑事訴訟法第一百五十四條、第三百零一
    條第一項，分別定有明文。次按認定不利於被告之事實，須依積極證據，苟積極
    證據不足為不利於被告事實之認定時，即應為有利於被告之認定，更不必有何有
    利之證據，亦有最高法院三十年上字第八一六號判例可資參照。且告訴人之告訴
    ，係以使被告受刑事訴追為目的，其陳述是否與事實相符，仍應調查其他證據以
    資審認，最高法院五十二年臺上字第一三００號亦著有判例。又刑法第二百八十
    四條過失傷害罪之構成要件，除須行為人具有依刑法第十四條所規定之應注意能
    注意而不注意之行為不法外，尚須具備有結果不法之要件，亦即須以行為人之行
    為為結果發生之原因、結果必須具有可避免性、結果以及因果歷程必須客觀可預
    見。因此若行為人雖違背注意義務，而發生構成要件之該當結果，但如已幾近確
    定之可能性，可確認行為人縱然符合注意義務之要求，保持客觀必要之注意，而
    構成要件之結果仍會發生，則此結果即係客觀不可避免，而無結果不法，行為人
    即因之不構成過失犯。例如行為人在其車道上行駛，然對於被害人突然違反規定
    酒後駕車超速，因而肇事，則行為人對於車禍事故之發生，在客觀上已無避免之
    可能性時，行為人對於結果之發生即無過失之可言，此在學說上或謂欠缺違法性
    關係，或謂係欠缺構成要件該當之責任關係，從而行為人對於結果之發生既無過
    失可言，因認其行為已與過失傷害罪之構成要件不合。此外，當汽車駕駛人應可
    信賴參與交通行為之對方，將同時為必要之注意，相互為遵守交通秩序之適當行
    為，而無考慮對方將會有違反交通規則之不當行為之義務時，其行為對於結果之
    發生在客觀上復無避免可能性時，其行為仍應無客觀之可責性，亦不得科以過失
    之罪責（最高法院八十八年度臺上字第一八五二號判決意旨參照）。
三、本件公訴人認被告乙○○在限速五十公里路段以五十公里至六十公里時速行駛，
    且有應注意、能注意而不注意車前狀況並隨時採取必要之安全措施情形，而認被
    告涉有刑法第二百八十四條第二項後段之業務過失傷害致重傷害罪嫌，無非以被
    告於偵查中坦承以時速五、六十公里行駛及有被害人甲○○之指訴，證人何立堂
    之證言及有道路交通事故調查報告表、肇事現場暨車損照片十四張佐證。而本件
    車禍被害人甲○○因受有頭部外傷合併腦挫傷及蜘蛛膜下出血、臉部挫傷併臉部
    撕裂傷及皮膚缺損、鼻部撕裂傷、右肩挫傷、嗅覺神經損傷併嗅覺喪失之重傷害
    亦有林新醫院診斷證明書、林新醫院九十二年四月十四日九二林醫仁字第一三三
    號函附卷可稽為其論據。惟訊據被告乙○○堅決否認有何過失致死犯行，辯稱：
    伊是綠燈直行，告訴人闖紅燈過來，伊看到他時煞車已經來不及就撞上了。當時
    是交通尖峰時間，伊的車速五十公里並未超速，伊並無過失等語。則茲應審究者
    為被告是否有超速之情形及其是否已盡相當之注意採取必要之安全措施及其與車
    禍發生是否有相當因果關係。經查：
  (1)依附卷道路交通事故調查報告表所示，事故發生地點之臺中市○○路限速為時速
    五十公里，被告於偵訊中雖自陳當時車速為五、六十公里，然於本院審理時堅稱
    當時為交通尖峰時間，伊車速為五十公里，並未超速等語。另依道路交通事故調
    查報告表、事故現場圖所顯示，事故當時天氣晴、路面乾燥無缺陷，被告肇事後
    車輛停止位置之右輪剎車痕為九點四公尺，左輪剎車痕為七點七公尺，依偵查卷
    第四十三頁所附之汽車剎車距離、行車速度及道路摩擦係數對照表所示，乾燥瀝
    青路面行車速度五十公里之剎車距離視建築時間為一至三年或三年以上分別約需
    十三公尺（已築一至三年）至十四點一公尺（已築三年以上），而依前所述被告
    右輪剎車痕為九點四公尺，左輪剎車痕為七點七公尺，均明顯小於前揭行車速度
    五十公里所需之剎車距離，顯然當時被告車速並未超過肇事地點之行車速限五十
    公里甚明，被告於偵查中關於車速五、六十公里之自白顯與事實不符，委無足採
    ，應以被告於本院審理中所稱車速為五十公里較為可採，則被告並未超速行駛，
    應可認定。
  (2)告訴人雖主張當時左轉燈有亮並無闖紅燈云云。然證人何立堂於偵查中結證稱：
    「（有無目擊車禍經過？）有。當天我是朝馬路由西往東方向行駛，我在朝馬路
    與環中路口等紅、綠燈，當時車禍發生後是我打電話報警的。車禍發生時我有看
    該路口的號誌，南、北向是綠燈，車禍後約五、六秒，該路口的左轉燈才亮。當
    時我看到該計程車是綠燈‧‧‧‧」、「我確定我的方向可以看得很清楚。車禍
    發生後我還特別看一下，我太太林育玲也有看到，因為我與太太共騎一臺機車」
    等語。是以依證人何立堂之證言肇事當時被告行向號誌為綠燈，告訴人行向之燈
    號係肇事後約五秒才亮起左轉燈號，顯見本件肇事應係告訴人於左轉燈未亮起時
    ，即已先行左轉，致仍於綠燈於有路權行駛之被告在閃避不及之狀況下發生車禍
    。是以本件之車禍應係被害人闖紅燈所肇致。
  (3)況依附卷之現場照片所示（偵卷第十四頁），肇事地點之環中路上方之中彰快速
    道路係以高架橋方式興建，各路口處均有橋墩，被告在內線快車道行駛，在未進
    入路口前，在眾多樑柱之遮蔽下，實無法預見在對向機慢車道有重型機車將行左
    轉，是被告實無法注意告訴人由對向車道左轉。又被告既在速限內行駛，且看到
    違規闖入其行進路線之被害人甲○○之機車，亦已採取煞車的動作，雖因未能煞
    停而發生碰撞，但其有無防範發生之可能，實不能無疑。且本件車禍經送臺灣省
    車輛行車事故覆議委員會覆議結果，分析意見亦認為肇事路口設有行車管制號誌
    ，肇事因素之認定，仍宜以號誌管制為準，如證人證詞屬實，則告訴人甲○○駕
    駛中機車違反號誌指示（直行箭頭綠燈時）左轉行駛，為肇事原因，有臺灣省臺
    中市區行車事故鑑定委員會九十二年四月二十一日中市鑑字第九二○四七○號函
    及臺灣省行車事故覆議鑑定委員會九十二年七月九日府覆議字第九二一○六○六
    號函在卷可考。雖本件原送臺灣省臺中市區車輛行車事故鑑定委員會鑑定結果，
    認被告乙○○超速行駛違反規定，惟該地速限為時速五十公里已如前述，該鑑定
    報告並未具體說明被告究以時速若干行駛，而僅引用證人何立堂於偵查中所言「
    ‧‧‧當時我看到該計程車是綠燈，但在快車道車速很快，‧‧‧」，據以認定
    被告有超速之情，尚屬乏據，故為本院所不採。公訴人據此及被告乙○○於偵查
    中關於當時車速五、六十公里之自白認被告超速及疏未注意車前狀況並採必要之
    安全措施，亦屬乏據。被告既係依照號誌而行，實應受信賴原則之保護，亦無何
    違背刑法規定之處。被告所辯尚可採信，被告應無何過失之處，且其以時速約五
    十公里之速度前行與車禍之發生亦應無何因果關係。
四、綜前所述，依本件告訴人甲○○之指訴並未能認被告有何過失；且公訴人所舉證
    據及本院調查所得，並無證據證明被告有超速之情；被告既依號誌而行，總要在
    確定被害人闖紅燈後才採取煞車及閃避，故尚不足以使本院對此與車禍發生之有
    無因果關係卻除合理之懷疑，而達確信之程度；本件復難認被告有未本件復難認
    被告有未注意狀況並隨時採取必要安全措施之過失，揆諸前揭證據法則，即不得
    遽為不利被告之認定，自應為被告無罪之諭知。
據上論斷，應依刑事訴訟法第三百零一條第一項，判決如主文。
本案經檢察官張溢金到庭執行職務。
中      華      民      國    九十二    年      二      月     十九     日
                              臺灣臺中地方法院交通法庭
                                  審判長法  官 許金樹
                                        法  官 王靜秋
                                        法  官 張清洲
右正本證明與原本無異。
如不服本判決，應於送達後十日內向本院提出上訴狀（須附繕本），上訴於臺灣高等
法院臺中分院。
                                        書記官
中      華      民      國    九十二    年      二      月     十九     日


司法院資訊處製作；財團法人民間司法改革基金會備份。
